臺灣臺中地方法院刑事判決　
110年度易緝字第158號
公  訴  人  臺灣臺中地方檢察署檢察官
被      告  潘偉明




上列被告因竊盜案件，檢察官提起公訴（109年度偵字第1616號
），本院合議庭裁定由受命法官獨任進行簡式審判程序，判決如
下：
    主    文
潘偉明犯如附表二所示之罪，各處如附表二所示之刑及沒收。
    犯罪事實
一、潘偉明因缺錢購買毒品施用，竟6次個別基於意圖為自己不
    法所有之竊盜犯意，分別於附表一編號1至6所示時、地，以
    附表一編號1至6所示方式，竊取如附表一編號1至5所示物品
    得手；另於附表一編號6所示時、地，著手搜尋財物，惟無
    所獲而未遂。嗣經如附表一被害人欄所示之人發覺財物遭竊
    或物品遭翻動，報警處理，始循線查悉上情。
二、案經梁國銘、羅夫、林素貞訴由臺中市政府警察局大甲分局
    報告臺灣臺中地方檢察署檢察官偵查起訴。
    理    由
一、本案被告潘偉明所犯為死刑、無期徒刑、最輕本刑為3 年以
    上有期徒刑以外之罪，其於準備程序就前揭被訴事實為有罪
    之陳述，經受命法官告知簡式審判程序之旨，並聽取其與公
    訴人之意見後，本院認無不得或不宜改依簡式審判程序進行
    之處，爰依刑事訴訟法第273條之1第1項、第284條之1規定
    ，裁定本案由受命法官獨任進行簡式審判程序，合先敘明。
二、上開犯罪事實，業經被告於警詢、檢察事務官調查中及本院
    審理時，均坦承不諱（見偵卷第49至54、57至59、61至64、
    195至199頁、本院易緝字卷第140頁），核與告訴人梁國銘
    、羅夫、林素貞、被害人張寶珠、許倍誠、許棓然、李佩珊
    、證人邱永誠、陳銘輝、許右宗於警詢中陳述情節相符（見
    偵卷第67至68、73至74、85至86、97至105、125至127、135
    至140頁），並有路口監視器錄影翻拍及現場採證照片47張
    、車輛詳細資料報表1張在卷可稽（見偵卷第69、75至81、9
    7至93、113至123、129至134、141至151、153頁），足認被
    告之自白與上開事證相符，堪以採信。本案事證明確，被告
    上開犯行均堪認定，各應依法論科。
三、論罪科刑
  ㈠適用法律之說明
　　⒈按刑法第321條第1項第2款之毀越門牆或安全設備竊盜罪，
      稱「毀」即毀損；稱「越」即踰越或超越。毀與越不以兼
      有為限，若有其一即克當之（最高法院86年度台上字第17
      78號判決意旨參照）。
　　⒉於民國108年5月29日經修正公布，並自同年月31日起生效
      施行之刑法第321條第1項第2款，將原條文之「門扇」修
      正為「門窗」。於修正前實務向認「門扇」專指門戶，即
      分隔住宅或建築物內外之間的出入口大門，至「其他安全
      設備」乃指門扇、牆垣以外，依通常觀念足認防盜之一切
      設備，如電網、門鎖及窗戶等是。而從該次修正理由明白
      表示「『門扇』修正為『門窗』. . . 以符實務用語」等語，
      可知立法者認為過往將窗戶認定為「其他安全設備」，而
      非「門扇」之實務見解容易造成誤會，為使法條用語符合
      實際狀況，遂予修法，是新法修正後，窗戶即應屬該條文
      所規範的「門窗」而非「其他安全設備」。
　　⒊按刑法第321條第1項第3款之攜帶兇器竊盜罪，係以行為人
      攜帶兇器竊盜為其加重條件，此所謂兇器，其種類並無限
      制，凡客觀上足對人之生命、身體、安全構成威脅，具有
      危險性之兇器均屬之，且祇須行竊時攜帶此種具有危險性
      之兇器為已足，並不以攜帶之初有行兇之意圖為必要。螺
      絲起子為足以殺傷人生命、身體之器械，顯為具有危險性
      之兇器（最高法院79年度台上字第5253號判決要旨參照）
      。
　　⒋被告就如附表一編號1、4、6部分，各係徒手扳開窗戶鐵條
      後自窗戶攀爬進入告訴人梁國銘住處、自未上鎖之窗戶攀
      爬進入被害人許棓然住宅內竊取財物得手、由未上鎖之窗
      戶越入被害人李佩珊住處內著手行竊，核屬踰越門窗（指
      窗戶）侵入住宅竊盜既遂或未遂行為；另就如附表一編號
      2部分，被告先翻越被害人張寶珠、許倍誠共同住所後方
      圍牆進入防火巷後，持金屬製且鋒利而客觀上足對人之生
      命、身體、安全構成威脅之菜刀1把，破壞紗窗後侵入上
      開住宅竊取財物得手，自屬攜帶兇器踰越牆垣、毀越窗戶
      侵入住宅竊盜行為；另就如附表一編號3部分，被告進入
      告訴人羅夫住處竊取財物得手，核屬侵入住宅竊盜行為；
      另就如附表一編號5部分，被告攀越過林素貞住宅後方圍
      牆後，徒手開啟未上鎖之後門侵入前述住宅竊取財物得手
      ，為踰越牆垣侵入住宅竊盜行為。
  ㈡核被告就⒈如附表一編號1、4、6部分所為，均係犯刑法第321
    條第1項第1、2款、刑法第321條第2項、第1項第1、2款踰越
    門窗（指窗戶）侵入住宅竊盜既遂或踰越門窗（指窗戶）侵
    入住宅竊盜未遂罪；⒉就如附表一編號2部分所為，係犯刑法
    第321條第1項第1、2、3款攜帶兇器踰越牆垣、毀越門窗侵
    入住宅竊盜罪；⒊就如附表一編號3部分所為，係犯刑法第32
    1條第1項第1款侵入住宅竊盜罪；⒋就如附表一編號5部分所
    為，係犯刑法第321條第1項第1、2款踰越牆垣侵入住宅竊盜
    罪。
  ㈢就如附表一編號2所示部分，被告以一行為竊取被害人張寶珠
    、許倍誠管領所有之物，為想像競合犯，應依刑法第55條之
    規定，從一情節較重之加重竊盜罪處斷。
  ㈣被告所犯上開各罪，在時間差距上可以分開，且犯意各別，
    行為互異，在刑法評價上各具獨立性，應分論併罰。
  ㈤刑之加重減輕
　　⒈被告前因⑴毀棄損壞等案件，經本院103年度易字第746號判
      決各判處有期徒刑4月、3月，應執行有期徒刑6月確定；⑵
      竊盜案件，經臺灣苗栗地方法院103年度易字第602號判決
      判處有期徒刑10月確定；⑶竊盜案件，經本院103年度審易
      字第11號判決各判處有期徒刑9月、8月，應執行有期徒刑
      1年2月確定；⑷贓物案件，經本院105年度易字第139號判
      決判處有期徒刑8月確定，上開各罪經聲請法院裁定應執
      行有期徒刑2年10月確定，嗣移送入監執行，於107年3月2
      7日縮短刑期假釋出監並付保護管束，於107年8月22日保
      護管束期滿視為執行完畢等情，有臺灣臺中地方檢察署刑
      案資料查註紀錄表、臺灣高等法院被告前案紀錄表各1份
      附卷可參（見偵卷第5至23頁、本院易緝字卷第109至126
      頁），其於上開有期徒刑執行完畢後5 年內故意再犯本案
      有期徒刑以上之各罪，均為累犯。審酌被告前因故意犯罪
      經徒刑執行完畢，理應產生警惕作用，竟於前案執行完畢
      後再犯本案各罪，足認其刑罰反應力薄弱，考量被告上開
      犯罪情節，無應量處最低法定刑，否則有違罪刑相當原則
      ，暨有因無法適用刑法第59條酌量減輕其刑之規定，致其
      人身自由遭受過苛侵害之情形，自無司法院釋字第775號
      解釋之適用。爰依刑法第47條第1項規定及司法院釋字第7
      75號解釋文，均依法加重其刑。
　　⒉被告已著手於如附表一編號6所示加重竊盜犯行之實行，惟
      尚未得手，屬未遂犯，所生危害較既遂犯為輕，爰依刑法
      第25條第2 項規定，減輕其刑，並就此部分先加重後減輕
      之。
  ㈥爰以行為人之責任為基礎，審酌被告曾因竊盜案件經法院判
    處罪刑（不包含上開累犯部分），有臺灣高等法院被告前案
    紀錄表1份在卷可憑（見本院易緝字卷第109至126頁），素
    行非佳；竟因缺錢購買毒品施用，分別以附表一所示方式行
    竊既遂或未遂，破壞他人居住安寧，欠缺對他人財產權之尊
    重及法治觀念，所為實屬不該；考量被告坦承犯行之犯後態
    度，未與附表一編號1至5所示被害人達成和解並返還財物或
    彌補財產損失之情形，兼衡其智識程度及生活狀況等一切情
    狀（詳如本院易緝卷第140頁所示），分別量處如主文所示
    之刑，並就得易科罰金部分諭知易科罰金之折算標準。
  ㈦按關於數罪併罰之案件，如能俟被告所犯數罪全部確定後，
    於執行時，始由該案犯罪事實最後判決之法院所對應之檢察
    署檢察官，聲請該法院裁定之，無庸於每一個案判決時定其
    應執行刑，則依此所為之定刑，不但能保障被告（受刑人）
    之聽審權，符合正當法律程序，更可提升刑罰之可預測性，
    減少不必要之重複裁判，避免違反一事不再理原則情事之發
    生（最高法院110年度台抗大字第489號刑事大法庭裁定意旨
    參照）。依上開說明，本院就被告所犯不得易科罰金部分即
    如附表一編號1至5所示數罪，爰不予併定其應執行刑，嗣就
    其所犯數罪全部確定後，再由檢察官依法聲請法院裁定應執
    行刑，以保障被告權益及符合正當法律程序要求。
四、沒收
　㈠犯罪所得，屬於犯罪行為人者，沒收之。但有特別規定者，
    依其規定；前二項之沒收，於全部或一部不能沒收或不宜執
    行沒收時，追徵其價額；宣告前二條之沒收或追徵，有過苛
    之虞、欠缺刑法上之重要性、犯罪所得價值低微，或為維持
    受宣告人生活條件之必要者，得不宣告或酌減之，刑法第38
    條之1第1項前段、第3項、第38條之2第2項規定分別定有明
    文。經查：
　　⒈被告分別竊取如附表一編號1、3至5「犯罪所得」欄所示財
      物，均為被告之犯罪所得，且未扣案，又均未發還與各該
      被害人，業經被告於本院審理時供述在卷（見本院易緝字
      卷第141頁），爰均依刑法第38條之1第1項前段、第3項規
      定，於被告各該犯罪主文項下宣告沒收，於全部或一部不
      能沒收或不宜執行沒收時，追徵其價額。就被告上開宣告
      多數沒收，依刑法第40條之2第1項規定，併執行之。
　　⒉被告於如附表一編號2所示犯行所竊得被害人張寶珠、許倍
      誠如附表一編號2所示證件，固為被告之犯罪所得，惟上
      開證件本身價值低微，均為可掛失補辦之物，且均未扣案
      ，倘予沒收或追徵，除另使刑事執行程序開啟之外，對於
      被告犯罪行為之不法、罪責評價並無影響，復不妨其刑度
      之評價，對於沒收制度所欲達成或附隨之社會防衛亦無何
      助益，顯欠缺刑法上重要性，爰依刑法第38條之2 第2 項
      規定，均不予宣告沒收。
　㈡被告於警詢、檢察事務官調查、本院審理時供稱：其於附表
    一編號2所示時、地攀越圍牆進入防火巷後，拾取現場菜刀
    割開紗窗侵入屋內等語（見偵卷第61至64、195至199頁、本
    院易緝字卷第140頁），足見該菜刀雖為供被告為前述犯行
    所用之物，惟該菜刀並非被告所有之物，卷內亦無其他證據
    證明該菜刀為被告所有之物，爰不予宣告沒收。又被告於防
    火巷內拾取之上開菜刀，衡情應係由他人拋棄之物而非遺失
    物，附此敘明。
據上論斷，應依刑事訴訟法第273條之1第1項、第299條第1項前
段，刑法第321條第1項第1款、第2款、第3款、第2項、第47條第
1 項、第25條第2項、第38條之1第1項、第3項、第40條之2第1項
，刑法施行法第1條之1第1項，判決如主文。
本案經檢察官黃政揚提起公訴，檢察官林卓儀到庭執行職務。
中　　華　　民　　國　　111 　年　　1 　　月　　5 　　日
                  刑事第五庭    法　官  李怡真
以上正本證明與原本無異。
如不服本判決應於收受送達後20日內向本院提出上訴書狀，並應
敘述具體理由；其未敘述上訴之理由者，應於上訴期間屆滿後20
日內向本院補提理由書（均須按他造當事人之人數附繕本）「切
勿逕送上級法院」。
告訴人或被害人如不服判決，應備理由具狀向檢察官請求上訴，
上訴期間之計算，以檢察官收受判決正本之日起算。
　　　　                        書記官  林怡君
中　　華　　民　　國　　111 　年　　1 　　月　　6 　　日
附錄本案論罪科刑法條全文：
中華民國刑法第321條
犯前條第1項、第2項之罪而有下列情形之一者，處6月以上5年以
下有期徒刑，得併科50萬元以下罰金：
一、侵入住宅或有人居住之建築物、船艦或隱匿其內而犯之。
二、毀越門窗、牆垣或其他安全設備而犯之。
三、攜帶兇器而犯之。
四、結夥三人以上而犯之。
五、乘火災、水災或其他災害之際而犯之。
六、在車站、港埠、航空站或其他供水、陸、空公眾運輸之舟、
    車、航空機內而犯之。
前項之未遂犯罰之。

附表一：（時間：民國；金額：新臺幣）
編號 被害人 犯罪時間、地點、方式 犯罪所得 所犯法條 備註  1 梁國銘 潘偉明於108年10月4日7時30分至12時許之間之某時許，至臺中市○○區○○路000○0號即梁國銘住處，趁無人注意之際，徒手扳開該屋1樓窗戶鐵條後，踰越該窗戶侵入該住宅內（侵入住宅部分未據告訴），竊取梁國銘所有右列物品得手後，隨即逃離現場。 1.現金4,500元 2.銀飾1條（價值約4,500元） 3.女用粉紅色飾品4、5個（價值5,000元） 刑法第321條第1項第1、2款 ⒈即如起訴書附表編號1所示。 ⒉起訴書附表編號1原記載遭竊現金為4,000元，應係誤載，爰逕予更正。  2 張寶珠、許倍誠 潘偉明於108年10月20日10時43分許，在臺中市○○區○○路0巷0號之張寶珠及許倍誠住處後方，趁無人注意之際，翻越該住宅圍牆進入該屋後方防火巷後，持棄置於該防火巷內、客觀上具有危險性、對人之生命、身體構成威脅而足供兇器使用之菜刀1把割破紗窗後，踰越該窗戶侵入住宅內（侵入住宅部分未據告訴），竊取右列張寶珠、許倍誠之物品得手，隨即逃離現場。 1.張寶珠之汽車駕駛執照1張。 2.張寶珠之機車駕駛執照1張。 3.許倍誠之國民身分證、全民健康保險卡各1張 刑法第321條第1項第1、2、3款 即如起訴書附表編號2所示。  3 羅夫 潘偉明於108年10月20日14時2分許，在臺中市○○區○○路0段000巷00號2樓即羅夫住處附近，適見無人注意之際，藉由攀爬該住宅旁邊鐵皮屋進入該住宅2樓陽台後，徒手開啟未上鎖之落地窗侵入屋內（侵入住宅部分未據告訴），竊取羅夫管領放置於衣櫃內之右列物品得手，隨即逃離現場。 1.現金2,500元。 2.銀色手錶1支。 刑法第321條第1項第1款 ⒈即如起訴書附表編號3所示。   4 許棓然 潘偉明於108年10月22日10時許，騎乘不知情之友人陳銘輝使用之車牌號碼000-000號普通重型機車（為不知情之邱永誠所有），至臺中市○○區○○路000巷00號即許棓然住宅附近停放後，趁無人注意之際，自該住宅2樓窗戶外牆邊踏上2樓後，踰越未上鎖之窗戶侵入該住宅內（侵入住宅部分未據告訴），在2樓房間竊取右列許棓然所有之物得手後，隨即逃離現場。 1.現金11,000元 2.行動電源1個（價值4,000元） 3.隨身硬碟1個（價值6,000元） 4.無線喇叭1組（價值2,000元） 刑法第321條第1項第1、2款 即如起訴書附表編號4所示。  5 林素貞 潘偉明於108年10月24日10、11時許騎乘上開普通重型機車至臺中市○○區○○路00號即林素貞住宅附近停放後，先攀爬越過該住宅後方圍牆，由未上鎖之後門侵入屋內（侵入住宅部分未據告訴），竊取右列林素貞所有之物得手後，隨即逃離現場。 1.金戒指4只 2.金項鍊2條 3.金手環1只 4.金耳環1對  刑法第321條第1項第1、2款 即如起訴書附表編號5所示。  6 李佩珊 潘偉明於108年10月30日11時許，騎乘上開普通重型機車至臺中市○○區○○路00號即李佩珊住宅附近停放後，自該住家1樓窗戶之鐵欄杆爬上2樓，踰越該住宅2樓未上鎖之窗戶侵入屋內著手搜尋財物（侵入住宅部分未據告訴），因無所獲而未遂，隨即離開現場。  無 刑法第321條第2項、第1項第1、2款 即如起訴書附表編號6所示。 
附表二：
編號 犯罪事實 主文 備註 1 附表一編號1 潘偉明犯踰越門窗侵入住宅竊盜罪，累犯，處有期徒刑玖月。未扣案如附表一編號1「犯罪所得」欄所示之物均沒收，於全部或一部不能沒收或不宜執行沒收時，追徵其價額。 即如起訴書附表編號1所示 2 附表一編號2 潘偉明犯攜帶兇器踰越牆垣、毀越門窗侵入住宅竊盜罪，累犯，處有期徒刑捌月。 即如起訴書附表編號2所示 3 附表一編號3 潘偉明犯侵入住宅竊盜罪，累犯，處有期徒刑捌月。未扣案如附表一編號3「犯罪所得」欄所示之物均沒收，於全部或一部不能沒收或不宜執行沒收時，追徵其價額。 即如起訴書附表編號3所示 4 附表一編號4 潘偉明犯踰越門窗侵入住宅竊盜罪，累犯，處有期徒刑壹年。未扣案如附表一編號4「犯罪所得」欄所示之物均沒收，於全部或一部不能沒收或不宜執行沒收時，追徵其價額。 即如起訴書附表編號4所示 5 附表一編號5 潘偉明犯踰越牆垣侵入住宅竊盜罪，累犯，處有期徒刑拾月。未扣案如附表一編號5「犯罪所得」欄所示之物均沒收，於全部或一部不能沒收或不宜執行沒收時，追徵其價額。 即如起訴書附表編號5所示 6 附表一編號6 潘偉明犯踰越門窗侵入住宅竊盜未遂罪，累犯，處有期徒刑伍月，如易科罰金，以新臺幣壹仟元折算壹日。 即如起訴書附表編號6所示